【裁判字號】    95,訴,2271
【裁判日期】    951106
【裁判案由】    毒品危害防制條例
【裁判全文】
臺灣高雄地方法院刑事判決              95年度訴字第2271號
公  訴  人  臺灣高雄地方法院檢察署檢察官
被      告  甲○○
上列被告因毒品危害防制條例案件，經檢察官提起公訴（95年度
毒偵字第 2846 號），及移送併案審理（95 年度毒偵字第2917
號、3272號），本院以簡式審判程序判決如下：
    主  文
甲○○連續施用第一級毒品，累犯，處有期徒刑壹年貳月，扣案
如附表編號二扣案物欄所示注射針筒貳支，沒收；又連續施用第
二級毒品，累犯，處有期徒刑肆月，扣案如附表編號二扣案物欄
所示玻璃球吸管壹組、剷管壹支，均沒收；應執行有期徒刑壹年
肆月，扣案如附表編號二扣案物欄所示注射針筒貳支、玻璃球吸
管壹組、剷管壹支，均沒收。
    事  實
一、甲○○前(1)因侵占案件，經本院以88年度易字第1416號判處
    有期徒刑4 月、緩刑3 年確定；又因在緩刑前另犯偽造文書
    罪，經本院於其緩刑期間內，以88年度訴字第595 號宣告有
    期徒刑4 月確定，是遭撤銷緩刑之宣告，另經本院以91年度
    聲字第1082號就上開2 罪，定其應執行刑有期徒刑7 月，甫
    於民國93年7 月12日執行完畢；(2)另因施用毒品案件，經本
    院以93年度毒聲字第1670號裁定送勒戒處所觀察、勒戒後，
    認有繼續施用傾向，復經本院以94年度毒聲字第565 號裁定
    送強制戒治，於94年10月12日執行完畢釋放，嗣經臺灣高雄
    地方法院檢察署檢察官以94年度戒毒偵字第546 號為不起訴
    之處分確定。
二、詎甲○○仍不知悔改，於前述觀察、勒戒及強制戒治執行完
    畢釋放後5 年內，復基於施用第一級毒品海洛因之概括犯意
    ，自95年1 月17日9 時許起至同年4 月6 日10時許止，在其
    高雄市○○區○○街291 巷21弄31號之住處及其友人許清泉
    位於高雄縣鳳山市○○街2 號7 樓之4 租屋處，以香菸摻入
    海洛因或針筒注射方式，並以平均1 天施用1 次之頻率，連
    續施用第一級毒品海洛因多次；另基於施用第二級毒品甲基
    安非他命之概括犯意，分別於95年1 月17日9 時許、同年2
    月7 日15時許，在其友人許清泉上開租屋處，以將甲基安非
    他命置入玻璃球吸管內燒烤之方式，連續施用第二級毒品甲
    基安非他命2 次；嗣經警於附表所示時間、地點查獲，並扣
    得如附表所示之物，且歷次查獲經採尿送驗結果，分別呈嗎
    啡陽性、嗎啡及甲基安非他命陽性反應（詳附表所載），而
    查悉上情。
三、案經高雄縣政府警察局仁武分局、海岸巡防總局南部地區巡
    防局及高雄市政府三民分局報告高雄地方法院檢察署檢察官
    偵查起訴及移送併案審理。
    理  由
一、被告甲○○所犯係死刑、無期徒刑、最輕本刑為3 年以上有
    期徒刑以外之罪，其於準備程序中就前揭被訴事實為有罪之
    陳述，經受命法官告知簡式審判程序之旨，並聽取其與公訴
    人之意見後，本院合議庭認為適宜由受命法官獨任進行簡式
    審判程序，爰依刑事訴訟法第273 條之1 第1 項規定，裁定
    由受命法官獨任進行審判程序，合先敘明。
二、上開犯罪事實，業據被告甲○○於本院審理時坦承不諱，且
    被告歷次被查獲時（詳附表所示查獲時、地），為警採尿送
    驗結果，確呈嗎啡陽性、嗎啡及甲基安非他命陽性反應（詳
    附表所載），如附表所載之驗尿結果，依序有高雄市立凱旋
    醫院95年2 月9 日濫用藥物尿液檢驗報告（檢體編號000000
    00號）、臺灣檢驗科技股份有限公司95年2 月22日濫用藥物
    尿液檢驗報告（檢體編號：49號）、高雄市立凱旋醫院95年
    5 月2 日濫用藥物尿液檢驗報告（檢體編號：H-124 號）各
    1 紙在卷足憑，暨各該毒品案件嫌疑犯尿液採證檢驗對照表
    計3 紙附卷可稽，另被告於95年2 月7 日為警查獲時，扣得
    同在現場之王瑜寧（另經檢察官為不起訴之處分）持有如附
    表編號2 所示之疑似海洛因粉末1 包，為被告所有之事實，
    業據被告所自承，且經送法務部調查局鑑驗結果，確含有第
    一級毒品海洛因成分，有該局95年3 月28日調科壹字第2200
    22681 號鑑定通知書1 紙在卷可佐，足徵被告之自白與事實
    相符，堪以採信。是本案事證明確，被告施用第一級毒品海
    洛因、第二級毒品甲基安非他命之犯行，洵堪認定。
三、被告前因施用毒品案件，經本院裁定送觀察勒戒及強制戒治
    ，於94年10月12日強制戒治執行完畢釋放，有臺灣高等法院
    被告前案紀錄表附卷可查。被告於該強制戒治執行完畢釋放
    後5 年內再犯本件施用毒品案件，自應依法論科。
四、論罪科刑及沒收：
  (一)被告行為後，刑法部分條文業於94年2 月2 日修正公布，自
    95年7 月1 日施行，依修正後刑法第2 條第1 項規定，行為
    後法律有變更者，適用行為時之法律，但行為後之法律有利
    於行為人者，適用最有利於行為人之法律。茲比較新舊法如
    下：
  1.修正後刑法業已刪除第56條連續犯之規定，此刪除雖非犯罪
    構成要件之變更，但顯已影響行為人刑罰之法律效果，自屬
    法律變更。本件被告先後多次施用第一級毒品海洛因及第二
    級毒品甲基安非他命，主觀上顯係基於施用第一級毒品、第
    二級毒品之概括犯意，客觀上其多次數行為具有連續性，依
    修正前刑法第56條連續犯之規定，本得各論以一罪，並得加
    重其刑；惟若適用修正後刑法規定，被告多次施用第一級、
    第二級毒品之犯行，將各論以數罪而併罰之，經比較結果，
    應以修正前刑法較有利於被告。
  2.修正前刑法第47條原規定：「受有期徒刑之執行完畢，或受
    無期徒刑或有期徒刑一部之執行而赦免後，5 年內再犯有期
    徒刑以上之罪者，為累犯，加重本刑至二分之一」；修正後
    刑法第47條第1 項則規定：「受徒刑之執行完畢，或一部之
    執行而赦免後，5 年以內故意再犯有期徒刑以上之罪者，為
    累犯，加重本刑至二分之一」。被告有如事實欄所載前科，
    於5 年以內故意再犯本件有期徒刑以上之罪，不論依修正前
    或修正後之刑法第47條規定，均構成累犯，對被告而言並無
    有利或不利之情形。
  3.修正前刑法第51條第5 款規定：「宣告多數有期徒刑者，於
    各刑中之最長期以上，各刑合併之刑期以下，定其刑期。但
    不得逾二十年」；修正後則為：「宣告多數有期徒刑者，於
    各刑中之最長期以上，各刑合併之刑期以下，定其刑期。但
    不得逾三十年」，新舊法比較結果，以舊法有利於被告。
  4.綜合全部罪刑比較之結果，依刑法第2 條第1 項從舊從輕原
    則之規定，應以舊法之規定有利於被告，自應適用修正前之
    刑法處斷。
  (二)核被告所為，係犯毒品危害防制條例第10條第1 項之施用第
    一級毒品海洛因罪、同條第2 項之施用第二級毒品甲基安非
    他命罪。被告持有第一級毒品海洛因、第二級毒品甲基安非
    他命之低度行為，為其施用之高度行為所吸收，不另論罪。
    其先後多次施用第一級毒品海洛因、第二級毒品甲基安非他
    命之犯行，均時間緊接，方法相同，觸犯構成要件相同之罪
    名，顯係基於概括犯意為之，為連續犯，均應依修正前刑法
    第56條規定，各論以一罪，並加重其刑。其所犯前開連續施
    用第一級毒品海洛因、連續施用第二級毒品甲基安非他命罪
    ，犯意各別，行為互殊，應予分論併罰。又被告如事實欄所
    載之前科紀錄，甫於93年7 月12日執行完畢，有前揭前案紀
    錄表1 份在卷可憑，其於刑之執行完畢後，5 年內故意再犯
    本件有期徒刑以上之罪，為累犯，應加重其刑，並依法遞加
    重之。
  (三)爰審酌被告無視毒品對自身、家庭之戕害，及對社會治安可
    能造成潛在之危險，屢犯施用毒品之罪，足見其戒絕毒癮之
    意志不堅，本不宜寬貸，惟念其犯後坦承犯行，態度良好，
    及施用毒品乃戕害自身健康，尚未直接危害他人等一切情狀
    ，分別量處如主文所示之刑，並定其應執行刑，以資懲儆。
  (四)如附表編號2 扣案物欄所示之玻璃球吸管1 組、剷管1 支、
    未使用過之注射針筒2 支，均為供被告施用或預備供施用前
    揭第一級或第二級毒品所使用之物，且均屬被告所有，業據
    被告供承在卷，是應依刑法第38條第1 項第2 款規定，分別
    在施用第一級毒品、第二級毒品之宣告刑下為沒收之諭知，
    而檢察官就此聲請宣告沒收銷燬，容有未洽，併此敘明；另
    如附表編號2 扣案物欄所示之海洛因毒品1 包，乃係被告為
    警查獲時，自同在現場之王瑜寧身上所扣得，經送法務部調
    查局鑑驗結果，確含有第一級毒品海洛因成分，已如前述，
    惟查該海洛因毒品業經檢察官向本院單獨聲請宣告沒收銷燬
    ，由本院以95年聲字3478號裁定宣告沒收銷燬在案，爰不再
    於本案宣告沒收銷燬。至扣得被告持有如附表編號3 所示疑
    似海洛因之白色粉末1 包，經送法務部調查局鑑驗，惟檢驗
    結果並無毒品反應，有該局95年7 月4 日調科壹字第220023
    460 號鑑定通知書可證，是檢察官聲請沒收銷燬爰屬無據，
    本院自無從併予宣告沒收銷燬，附此敘明。
五、末以，本件被告除起訴書所載犯罪事實外，就移送併案意旨
    書所載被告其餘施用第一級毒品海洛因、第二級毒品甲基安
    非他命之犯行，雖未據公訴人起訴，然核與前揭已起訴部分
    有連續犯之裁判上一罪關係，當為起訴效力所及，本院自應
    一併審理，併此敘明。
據上論斷，應依刑事訴訟法第299 條第1 項前段、第273 條之1
第1 項，毒品危害防制條例第10條第1 項、第2 項，刑法第11條
前段、第2 條第1 項前段、第47條第1 項、第38條第1 項第2 款
，修正前刑法第56條、第51條第5 款，判決如主文。
本案經檢察官乙○○到庭執行職務。
中    華    民    國    95    年    11    月    6     日
                  刑事第十庭  法  官  鄭凱文
以上正本證明與原本無異。
如不服本判決，應於判決送達後10日內，向本院提出上訴狀。
中    華    民    國    95    年    11    月    6     日
                              書記官   蔡妮君
附錄本案論罪法條：
毒品危害防制條例第10條
施用第一級毒品者，處 6 月以上 5 年以下有期徒刑。
施用第二級毒品者，處 3 年以下有期徒刑。
附表：
┌──┬───────────┬───────┬──────┬──────┐
│編號│查獲時間、地點        │採尿送驗結果  │扣案物      │偵查案號    │
├──┼───────────┼───────┼──────┼──────┤
│1   │95年1 月17日13時許、  │嗎啡及甲基安非│無          │併辦案號：95│
│    │高雄縣鳳山市○○街2 號│他命陽性反應  │            │年度毒偵字第│
│    │7 樓之4               │              │            │2917號      │
├──┼───────────┼───────┼──────┼──────┤
│2   │95年2 月7 日19時57分許│嗎啡及甲基安非│海洛因1包（ │起訴案號：95│
│    │、高雄縣鳳山市○○街2 │他命陽性反應  │淨重0.24公克│年度毒偵字第│
│    │號7 樓之4             │              │、空包裝重0.│2846號      │
│    │                      │              │20公克）、玻│            │
│    │                      │              │璃球吸管1 組│            │
│    │                      │              │、剷管1 支、│            │
│    │                      │              │未使用過之注│            │
│    │                      │              │射針筒2 支  │            │
├──┼───────────┼───────┼──────┼──────┤
│3   │95年4 月6 日15時22分許│嗎啡陽性反應  │白粉1 包（淨│併辦案號：95│
│    │、高雄市○○區○○街29│              │重0.35公克、│年度毒偵字第│
│    │1 巷21弄31 號         │              │空包裝重0.32│3272號      │
│    │                      │              │公克）      │            │
└──┴───────────┴───────┴──────┴──────┘


司法院資訊處製作；財團法人民間司法改革基金會備份。
